臺灣高等法院臺中分院民事判決
110年度簡易字第36號
原      告  林子璇  

被      告  房彥均  
上列當事人間請求損害賠償事件，原告提起刑事附帶民事訴訟，
經本院刑事庭裁定移送前來（110年度附民字第211號），本院於
民國111年3月16日言詞辯論終結，判決如下：
    主  文
被告應給付原告新臺幣1萬6000元。
原告其餘之訴駁回。
訴訟費用由被告負擔百分之5，餘由原告負擔。
    事實及理由
壹、程序事項：
一、關於財產權之訴訟，其標的金額在新臺幣（下同）50萬元以
    下者，適用民事簡易程序，此觀民事訴訟法第427條第1項規
    定即明。本件原告係於第二審刑事訴訟程序始提起本件附帶
    民事訴訟，經本院刑事庭依刑事訴訟法第504條第1項前段規
    定裁定移送民事庭，是本件應適用簡易程序之第二審程序為
    審判，合先敘明。
二、按於簡易程序之第二審為訴之變更或追加，非經他造同意，
    不得為之，但擴張或減縮應受判決事項之聲明者，不在此限
    ，民事訴訟法第436條之1第3項、第446條第1項、第255條第
    1項第3款定有明文。查原告以言詞提起刑事附帶民事訴訟時
    ，原請求被告應給付60,000元（見附民卷第12頁），嗣於本
    院審理時追加請求被告給付精神慰撫金300,000元（本院卷
    第36頁），核屬擴張應受判決事項之聲明，依前說明，尚無
    不合，應予准許。
貳、訴訟要旨：
一、原告起訴主張：被告於民國109年2月間係位在臺中市○區○○○
    街○段00號香榭麗廣場社區管理委員會之主任委員，並在該
    址7樓之4房屋經營舞蹈工作室，原告及其配偶０００則承租並
    居住在相鄰之該址7樓之3房屋。被告於109年2月22日上午11
    時10分許在其上開工作室內播放音樂上課，其因原告按門鈴
    向其反應音樂音量過大所衍生言語爭執而心生不滿，遂於原
    告返回上開住處後，撥打內線電話要求社區管理員０００上樓
    處理，詎被告於０００上樓並輕敲原告上開住處房門欲協調處
    理時，自行上前用力捶打原告上開住處房門，待０００開門而
    原告亦自０００身後走出之際，被告即趨前踢踹原告下腹部、
    腿部若干下，原告因此跌坐在地後旋又爬起，被告復與原告
    互相抓扯手臂、手腕、衣服及頭髮等處，致原告受有頭皮鈍
    傷、左側手肘挫傷、右側腕部挫傷、左側髖部挫傷、右側小
    腿挫傷及左側小腿挫傷等傷害（下稱系爭傷害）。原告因而
    受有支出醫療費用38,000元、營養品費用22,000元及精神慰
    撫金300,000元之損害。爰依侵權行為之法律關係，求為判
    命被告給付原告360,000元。
二、被告則以：被告未對原告為傷害行為，當時被告遭原告拉扯
    頭髮，及０００自後方勒住其脖頸，被告出於正當防衛，而與
    原告發生拉扯，拉扯時僅互相碰觸衣服，並未觸及原告身軀
    ，至多為阻止原告之攻擊，而造成原告右前手臂瘀青，原告
    其餘傷勢均是醫師依病患自訴之記載，無法證明原告自述之
    傷勢為真實，應與本件無關等語，資為抗辯。並答辯聲明：
    原告之訴駁回。
參、得心證之理由：
一、查被告於上揭時、地，因原告反應其舞蹈工作室音樂音量過
    大所衍生言語爭執而心生不滿，乃於社區管理員吳國昌上樓
    協調處理之際，基於傷害之犯意，踢踹原告下腹部、腿部若
    干下，復與原告互相抓扯手臂、手腕、衣服及頭髮等處，致
    原告受有系爭傷害；而被告因上開傷害行為，經臺灣臺中地
    方法院（下稱臺中地院）以109年度訴字第1832號刑事判決
    論以傷害罪，處拘役55日，如易科罰金，以1,000元折算1日
    ，被告雖提起上訴，仍經本院刑事庭以110年度上訴字第169
    2號刑事判決駁回其上訴在案之事實，業據本院調取上開刑
    事案卷核閱屬實。故原告主張被告對伊為上開傷害行為，致
    伊受有系爭傷害之事實，自堪認定。
二、被告雖抗辯其係出於正當防衛，而與原告發生拉扯云云。而
    查：
  ㈠證人０００於上開刑事案件偵訊及一審審理時具結證稱：當天甲
    ○○教跳舞吵到乙○○，伊下去問０００說可不可以麻煩他上來協
    調一下，０００說因為那個時間點，還有甲○○是主委，他也不
    方便做什麼，伊就上樓進到房間，乙○○正在報警，伊聽到門
    被踹的聲音，就把門打開看發生什麼事，伊一打開門就看到
    ０００跟甲○○在門口，０００擋住伊，乙○○從伊旁邊衝出來後就被
    甲○○光著腳踹了幾下，是踢腹部以下的地方，動作很快、伊
    沒有看得很清楚，乙○○往後跌倒時也被踢，乙○○被踢倒後爬
    起來就跟甲○○互抓頭髮，伊沒辦法確定兩人拉扯的位置或詳
    細描述當時情形，因為當時就是很混亂，忽然這樣伊也都亂
    了，且０００一開始是擋著伊，因為他怕伊會出手打甲○○，但
    是伊想說因為是社區，伊也是想阻止他們而已，從乙○○與甲
    ○○有肢體衝突到伊出手間有約2、3分鐘，後來伊看情況不對
    勁，就把０００推開去救乙○○，也沒有馬上能夠拉開，伊與０００
    就是想辦法要盡量讓現場衝突減輕，伊站在甲○○前面阻擋她
    、把甲○○的肩膀壓住，氣氛緩和下來，大家都冷靜下來，各
    人回各人的房間，後來打電話給房東，房東的意思是如果有
    起衝突，去做個驗傷報告比較好等語（見刑事偵查卷第179
    頁、刑事一審卷第125至146頁）。
  ㈡證人０００於上開刑事案件偵訊及一審審理中證述：當天上午００
    ０下來跟伊說隔壁音樂吵到乙○○，希望伊能去協調一下，伊
    說現在這個時間伊不太好說話，因為不是一般人休息時間，
    伊建議他最好報警，他就上樓，過10分鐘後甲○○打內線電話
    叫伊上去處理事情，伊就上樓按甲○○家的門鈴，甲○○開門說
    隔壁一直敲她的門騷擾她、她很怕，伊叫甲○○先回去伊來處
    理，甲○○回去後，伊就輕敲０００家的門，甲○○跑出來說這樣
    敲他們聽不到，就自己用力捶０００家的門，突然門就打開了
    ，０００就走出來站在前面，眼睛一直看著甲○○，伊看０００一臉
    很兇的樣子，怕他有什麼動作，就擋在他跟甲○○中間抓著他
    ，跟他說有什麼事慢慢講，當時伊的臉是朝著乙○○家的門、
    面對０００，伊全部的注意力都在０００身上、只關注他，其他的
    伊都沒有注意，也沒有注意雙方有無起口角，伊完全沒看到
    乙○○何時自門內出來，之後伊聽到後面有很大的聲音，一轉
    過去看才發覺甲○○與乙○○已經拉扯在一起，事情發生太快、
    伊反應不過來，伊不相信說她們會打起來，她們兩個應是互
    相拉扯衣服、頭髮，但伊不知道拉扯的位置，伊沒有看得很
    仔細、沒看那麼清楚，她們拉扯的期間差不多是2分鐘，甲○
    ○原本捶完乙○○家的門後又退回她自己的家門口、是在伊後
    面，伊看到甲○○與乙○○拉扯時，甲○○已經移動到伊的右前方
    、就是電梯口，然後到最後就是乙○○抓著甲○○後腦杓的頭髮
    往下壓，甲○○頭在下面、手往下垂沒辦法反抗，她們兩人就
    在吵架，０００抓著甲○○的肩膀要把她拉開，當時伊以為０００在
    打甲○○，就跟０００說你不能再動手、不然伊就會不客氣，之
    後伊叫０００去扶著乙○○，伊去安撫甲○○，把她推回房間，當
    天就這樣結束了，後來伊仔細想了一下才想起０００是去把乙○
    ○的手拉開，因為乙○○的手是在甲○○的頭上等語（見刑事偵
    查卷第179至181頁、刑事一審卷第100至121頁）。是被告應
    曾自行上前用力捶打原告上開住處房門，再退回上開工作室
    門口至０００身後，待０００開門後，被告迅即移動至電梯口前與
    原告拉扯在一起約2分鐘；而衡以原告從上開住處門口自０００
    左側身後走出時，倘被告保持原先在工作室門口、０００身後
    之位置，被告原應在原告之右側、電梯口則在原告左前側，
    有刑事卷附被告提出之現場照片、前開０００所繪有關０００甫開
    門、０００發現被告與原告拉扯等時點之現場人等位置圖可資
    比對（見刑事一審卷第183至185頁、證物袋內所存放彩色照
    片），乃０００聽聞聲響後一轉身竟會發現被告與原告均在電
    梯口前方拉扯，足見原告走出住處門口時確實可能因受到來
    自其右側工作室門口之被告予以施力踹踢，從而向後倒在其
    左前側之電梯口前方，再於電梯口前方與趨前攻擊之被告發
    生前開互相抓扯之情形。此核與證人０００前開所述原告一出
    住處房門即先遭到被告踹踢倒地乙節相符。
  ㈢依前所述，被告確因原告反應音樂音量過大所衍生言語爭執
　　而心生不滿，即於０００上樓輕敲原告上開住處房門時，自行
    上前捶打原告住處房門，待０００開門而原告亦自０００身後走出
    之際，被告即趨前踢踹原告下腹部、腿部若干下，復於原告
    跌坐在地旋又爬起後，與原告互相抓扯手臂、手腕、衣服及
    頭髮等處，致原告受有前開傷害，堪以認定。被告抗辯其係
    遭原告拉扯頭髮，及０００自後方勒住其脖頸，出於正當防衛
    ，而與原告發生拉扯云云，自非可採。
三、被告雖另以證人即案發當日凌晨值班之社區管理員０００於刑
    事第一審審理中所為：當日凌晨4點多乙○○搭計程車回家，
    有酒醉的狀況，走路左右搖晃不穩等語（見刑事一審卷第12
    1-122頁），辯稱原告係因酒醉跌撞受傷云云，然此核屬被
    告所為主觀臆測之詞，尚難採信。被告又辯稱原告所提診斷
    證明書並未提及受有腹部之傷勢，而對原告所受系爭傷害有
    所爭執，惟觀諸被告與原告於本案前原不相識，當時發生之
    衝突亦非械鬥，衡以本案衝突僅係因音樂音量問題產生糾紛
    而非因有何深仇大恨所起，倘因被告對於原告之腹部下手非
    重而致未形成該處之可見傷勢結果，亦非悖於常情；而原告
    於案發後當日既已至醫院驗傷，並經醫師依其專業診斷受有
    系爭傷害，縱令原告提出之傷勢照片係在住處拍攝，核與原
    告是否受傷無關，不影響上開診斷結果。被告據此抗辯原告
    所受系爭傷害與本案無關云云，不足採信。
四、按因故意或過失，不法侵害他人之權利者，負損害賠償責任
    。不法侵害他人之身體或健康者，對於被害人因此增加生活
    上之需要時，應負損害賠償責任。又不法侵害他人之身體、
    健康而情節重大者，被害人雖非財產上之損害，亦得請求賠
    償相當之金額。民法第184條第1項前段、第193條第1項、第
    195條第1項前段定有明文。查原告因被告上開故意傷害行為
    ，而受有系爭傷害，則原告依上開條文規定，請求被告負損
    害賠償責任，即屬有據。茲就原告請求之項目及金額，是否
    准許，分別說明如後：
　㈠醫藥費用及營養品費用：
　　原告主張其因系爭傷害，而受有支出醫療費用38,000元及營
    養品費用22,000元，共計60,000元之損害，並未提出任何證
    舉以時其說，故原告請求被告賠償此部分費用，自屬無據。
  ㈡精神慰撫金：
　　按非財產上損害之慰撫金數額，究竟若干為適當，應斟酌兩
    造身分、地位、經濟狀況、加害程度及其他各種情形，俾為
    審判之依據；法院對於慰撫金之量定，應斟酌兩造即包括連
    帶賠償責任之僱用人在內之身分地位及經濟狀況等關係定之
    ，不宜單以被害人與實施侵權行為之受僱人之資力為衡量之
    標準（最高法院76年度台上字第842號、75年度台上字第63
    號、第2164號判決意旨參照）。本院審酌原告因被告之傷害
    行為受有系爭傷害，其於受傷當時及就醫後相當時日內，精
    神上應受有相當痛苦。至原告雖主張因被告上開傷害行為，
    致恐慌症加重，並提出詹東霖心身診所110年2月28日出據之
    診斷證明書為證（本院卷第155頁），然依該診斷證明書僅
    足認原告患有重度憂鬱症，需長期追蹤治療，尚無從因此即
    認原告有因本案而致恐慌症加重情形，故原告此部分主張尚
    非可採。又衡以原告為高中畢業，擔任平面模特兒，月收入
    約4萬至10萬元不等，名下有汽車1部；被告為大學畢業，擔
    任舞蹈老師，月收入約1、2萬元，名下有房屋、土地、投資
    各1筆（見本院卷第164頁及稅務電子閘門調件明細）之兩造
    身分、地位及經濟狀況等一切情狀，認原告請求精神慰撫金
    以16,000元為適當；其餘逾此範圍之請求，則屬無據。
  ㈢綜上，原告得請求之損害賠償金額為16,000元。
肆、從而，原告依侵權行為之法律關係，請求被告給付1萬6000
    元，為有理由，應予准許；逾上開範圍之請求，則無理由，
    應予駁回。又高等法院及其分院民事庭依簡易第二審程序所
    為之初次裁判，為第二審裁判，對於簡易訴訟程序之第二審
    裁判，其上訴利益需逾民事訴訟法第466 條所定額數者，當
    事人僅得以其適用法規顯有錯誤為理由，逕向最高法院提起
    上訴（民事訴訟法第436 條之2 參照）。本件兩造敗訴之金
    額均未逾150萬元，不得上訴第三審，判決後即告確定，自
    不生假執行問題。
伍、本件事證已臻明確，被告聲請傳喚證人０００，核無必要；兩
    造其餘之攻擊或防禦方法及所用之證據，經本院斟酌後，認
    為均不足以影響本判決之結果，不另論述。
陸、據上論結，原告之訴為一部有理由，一部無理由，爰判決如
    主文。　　
中　　華　　民　　國　　111 　年　　3　　月　　30 　　日
        　　   民事第四庭     審判長法　官  林慧貞
　　　　　　　　　　　　　　        法  官  莊嘉蕙
　　　　　　　　　　　　　　　      法　官  劉惠娟
正本係照原本作成。        
不得上訴。
                                    書記官  陳文明
　　　　　　　　　　　　　　　　　　
中　　華　　民　　國　　111 　年　　3 　　月　　30　　日